【裁判字號】    90,台上,925
【裁判日期】    900222
【裁判案由】    偽造文書
【裁判全文】
最高法院刑事判決                                  九十年度台上字第九二五號
    上訴人  台灣高等法院高雄分院檢察署檢察官
    被  告  甲○○
右上訴人因被告偽造文書案件，不服台灣高等法院高雄分院中華民國八十七年十一月
三十日第二審判決（八十七年度上訴字第一八六八號，起訴案號：台灣高雄地方法院
檢察署八十七年度偵字第六三四九號），提起上訴，本院判決如左：
    主  文
原判決撤銷，發回台灣高等法院高雄分院。
    理  由
本件原判決維持第一審論處被告甲○○連續行使偽造私文書罪刑，駁回檢察官在第二
審之上訴，固非無見。
惟查：（一）科刑判決所認定之事實，與所採之證據不相適合，即屬證據上理由矛盾
，其判決當然違背法令。本件原判決認定被告甲○○意圖為自己不法之所有，基於概
括犯意，於民國八十六年六月間某日，向被害人李文欽佯稱其有辦法辦理高雄縣大寮
鄉○○段芎蕉腳小段二二六五－三地號土地之貸款，惟須將土地所有權狀、身分證及
印鑑等資料交付等語，致李文欽信以為真，將上開文件、身分證明及印章交付被告，
被告即假冒李文欽，持向聯邦商業銀行九如分行（下稱聯邦銀行九如分行）辦理抵押
貸款手續，使聯邦銀行九如分行放款承辦人員陷於錯誤，核撥新台幣（下同）一百五
十萬元款項予被告，因認被告牽連犯連續詐欺罪。經查，被告與被害人李文欽為兄弟
，被告始終堅稱該土地係其父親所留遺產，其亦為共有人，但登記李文欽一人名義，
其持向銀行辦理貸款事先經李文欽同意，所有證件均李文欽所交付，嗣其認為所有證
件均李文欽名義，乾脆用李文欽名義申請貸款，始向銀行承辦人自稱為李文欽，並簽
署各種文件（見一審卷第十五頁背面）；而李文欽亦不否認該土地為父親所留，被告
就該土地有共有權，且始終陳稱因被告要拿該土地向銀行貸款，其乃將所有貸款必須
之證件資料交付被告，但銀行還未向其對保，並經其簽名，貸款竟然核撥下來，並由
被告花掉等語（見他字卷第八頁背面、一審卷第十六頁）。依被告與李文欽之上開陳
述，李文欽交付辦理貸款之證件資料似非陷於錯誤所為，原審認定被告向李文欽詐取
該等證件資料，與所採之證據不相適合。（二）原判決認定被告冒李文欽名義向聯邦
銀行九如分行辦理抵押貸款，偽造李文欽之簽名填寫原判決事實欄所載文件，而論以
連續行使偽造私文書之罪刑，然卷內尚有李文欽名義簽署之其他約定事項一紙（見他
字卷第三十一頁），是否亦屬被告所偽造，原審疏未審酌。（三）刑法第二百十九條
規定，偽造之印章、印文或署押，不問屬於犯人與否，沒收之，係採義務沒收主義。
原判決既認被告偽造李文欽之署押，乃竟未予宣告沒收，自有未合。（四）原判決既
認被告冒李文欽之名義貸款，使聯邦銀行九如分行核撥一百五十萬元款項予被告，犯
詐欺既遂罪，而被告亦坦承撥入李文欽戶頭，李文欽在該銀行原來沒有戶頭，其當天
順便在該銀行開戶頭（見一審卷第十五頁背面）及錢已用完（見他字卷第八頁背面）
，則被告是否另偽造該銀行存款戶開戶申請暨約定書一紙（見一審卷第七十七頁，內
有李文欽之署押二枚）及提款單，以提領該一百五十萬元？原審對此關係被告裁判上
一罪之犯罪事實及證據均漏未論列，難謂適法。以上或係上訴意旨所指摘，或為本院
得依職權調查之事項，應認原判決有撤銷發回更審之原因。
據上論結，應依刑事訴訟法第三百九十七條、第四百零一條，判決如主文。
中      華      民      國     九十     年      二      月    二十二    日
                              最高法院刑事第三庭
                                  審判長法官  陳  錫  奎
                                        法官  劉  敬  一
                                        法官  洪  清  江
                                        法官  李  伯  道
                                        法官  呂  丹  玉
      右正本證明與原本無異
                                              書  記  官
中      華      民      國     九十     年      三      月      一      日


司法院資訊處製作；財團法人民間司法改革基金會備份。
